臺灣高雄地方法院民事判決　　　　　　　95年度婚字第1167號
原　　　告　乙○○　　KAM.
訴訟代理人　郭蔧萱律師
被　　　告　甲○○
上當事人間請求履行同居事件，本院於民國九十五年十二月十八
日言詞辯論終結，判決如下：
    主  文
被告應與原告同居。
被告應給付原告新臺幣壹萬捌仟元，及自民國九十五年八月七日
起至被告與原告同居之日止，按月於每月月底前，給付原告新臺
幣陸仟元。
原告勝訴部分得假執行。
原告其餘之訴及假執行之聲請均駁回。
訴訟費用由被告負擔二分之一，餘由原告負擔。
    事實及理由
壹、程序方面
    被告經合法通知，未於最後一次言詞辯論期日到場，核無民
    事訴訟法第三百八十六條所列各款情形，爰依原告之聲請，
    由其一造辯論而為判決。
貳、實體方面
  一、本件原告起訴主張：
  （一）原告為印尼國人。兩造於民國八十八年二月十二日在印
        尼國登記結婚，現婚姻關係存續中。兩造婚後即約定原
        告來臺灣與被告共同居住在位於高雄縣路竹鄉○○村○○
        鄰○○路三七八號即被告戶籍址共同生活，婚後原告於
        八十八年八月十六日入境臺灣即與被告在上只同居生活
        ，原告除照顧被告生活起居、做家事外，並協助被告下
        田種菜，兩造感情生活原告不錯，但近來被告與前妻所
        生兒子王心勝因擔心被告過世後，原告會瓜分被告遺產
        ，即不斷從中破壞兩造感情，挑撥離間，被告亦聽其子
        之慫恿欲將原告趕出家門，並欲與原告離婚，九十五年
        四月間因原告幫忙亦嫁至臺灣的姪女生產坐月子事宜，
        而前往苗栗姪女住處居住約十多天，原告離家前有告知
        被告，被告亦同意原告前往幫忙姪女，原告預計於星期
        五返家，但被告竟仍聽從其子之建議至派出所報案表示
        原告行蹤不明，原告於九十五年五月七日返家，當天晚
        上約六時三十分許，原告在房間內睡覺，詎被告之子王
        心勝見原告返家即與被告聯合欲將原告趕出去，晚間六
        時三十分許，被告竟共同與王心勝將原告自床上拉扯下
        來，用力抱起丟去門去，造成原告受有右手前臂瘀血（
        三×一公分）瘀血、右下腿淤青（三×二公分）之傷害
        ，原告欲再進屋，卻遭被告推阻，原告即報警並對被告
        之子王心勝提出保護令之聲請，當晚，原告由員警陪同
        下欲返家，被告僅讓原告拿取個人衣物，但不讓原告返
        家，原告只得暫住在朋友家，事後原告多次打電話返家
        ，但被告一聽見原告聲音即掛斷電話，原告經請求法律
        扶助，義務律師陪同原告出席有關互控傷害案件之調解
        時，原告仍提出欲返家之意，被告竟當著調解委員面前
        拒絕原告返家，事後，義務律師亦再次打電話給被告欲
        與被告溝通，但由被告之子王心勝所接聽，並表示拒絕
        原告返家。兩造分居迄今已多月未同居生活，原告一直
        居住在友人住處，被告並無不能履行同居義務之正當理
        由，是被告之行為顯然違反夫妻互負同居之義務。為此
        ，爰依民法第一千零一之規定提起本件訴訟。
  （二）又家庭生活費用，除法律或契約另有約定外，由夫妻各
        依其經濟能力、家事勞動或其他情事分擔之。次按夫妻
        互負扶養之義務，其負扶養義務之順序與直系血親卑親
        屬同，其受扶養權利之順序與直系血親尊親屬同；又受
        扶養權利者，以不能維持生活而無謀生能力者為限，前
        項無謀生能力之限制，於直系血親尊親屬，不適用之，
        民法第一千零三條之一、第一千一百一十六條之一及第
        一千一百一十七條分別定有明文規定。故夫妻任一方得
        請求他方給付家庭生活費，又夫拒絕妻履行同居，則妻
        未履行同居，即非無正當理由，其訴請夫給付家庭生活
        費，應屬正當（有臺灣高等法院高雄分院於八十二年度
        家上字第一號民事判決可以參照）；另受扶養權力之妻
        或夫方，亦與直系血親尊親屬同，不以吳謀生能力為必
        要（最高法院七十九年度臺上字第二六二九號判例意旨
        可以參佐），因此，夫妻間之扶養義務，應盡生活保持
        義務，非盡生活扶助義務，一方之財力不足以維持與他
        方相同程度之生活者，得請求他方扶養。原告嫁給被告
        後，即在家從事家務，並幫忙被告種菜，本身並無金錢
        收入，食衣住行等生活所需費用全均需賴被告供應，原
        告並無財產可以維持生活，而被告自九十五年五月七日
        將原告趕出家，並拒絕原告返家同住，但並不能免除被
        告扶養原告，維持原告與被告相同程度生活之扶養義務
        ，並依臺灣省高雄縣平均每人每月消費支出金額為新臺
        幣（下同）一萬三千三百六十二元計算，被告應給付原
        告家庭生活費或扶養費四萬零八十六元。又被告自九十
        五年五月七日將原告趕出家起，從未給付家庭生活費或
        扶養費，至今仍阻止原告回家，顯然將來亦不履行給付
        ，故原告對被告將來應給付之家庭生活費或扶養費，有
        預為請求之必要，爰依民事訴訟法第二百四十六條規定
        ，請求被告自九十五年八月七日起至被告與原告同居之
        日止，按月給付原告一萬三千三百六十二元。
  （三）並聲明：
    １、被告應與原告同居。
    ２、被告應給付原告四萬零八十六元，及自民國九十五年八
        月七日起至被告與原告同居之日止，按月給付原告新台
        幣一萬三千三百六十二元。
    ３、原告願供擔保，請准宣告假執行。
  二、被告則以：兩造確實為夫妻，但原告不煮三餐，並且把吃
      的東西丟掉，將浴室門踹壞，還不時毆打被告，且原告是
      自願離開，並非被告趕原告出去，且被告不同意讓原告回
      家，因為被告擔心原告回來會拿刀殺被告。且被告不同意
      支付原告請求家庭生活費用，因為被告平時即會拿錢給原
      告，且原告亦曾偷被告的前等語。並聲明：駁回原告之訴
      。
  三、兩造不爭執事實部分：
  （一）原告為印尼國人民，兩造於八十八年二月十二日在印尼
        國登記結婚。
  （二）兩造結婚後，一同在被告位於高雄縣路竹鄉○○路三七
        八號處所同居生活，但於九十五年五月七日被告聯同與
        前妻所生之子王心勝將原告趕出住處，致兩造分居迄今
        。
  （三）原告對被告之子王心勝聲請民事通常保護令，於九十五
        年七月四日經本院調查號以九十五年度家護字第六九八
        號裁定核發。
  （四）上開事實，業據原告提出戶籍謄本、居留證等資料為證
        ，並經本院依職權調閱上開案號民事聲請卷宗核閱無訛
        ，且為被告所不爭執，堪信為真實。
   四、本院得心證之理由：
  （一）關於原告請求被告履行同居之部分：
    １、按婚姻之效力，依夫之本國法，涉外民事法律適用法第
        十二條定有明文。本件原告為印尼國人民，被告為中華
        民國國民，原告起訴請求被告履行同居，依上開規定，
        有關婚姻之效力，應依夫之本國法即我國法律，合先敘
        明。
    ２、復按夫妻互負同居之義務，但有不能同居之正當理由者
        ，不在此限，民法第一千零一條有明文規定。
    ３、原告主張兩造婚後一同居住在被告戶籍址，但於九十五
        年五月七日遭被告與被告之子王心勝一同驅趕出家門，
        之後原告欲返家，被告竟拒絕讓原告返家等情，被告雖
        坦承兩造目前分居，惟不同意原告履行同居之請求，並
        以：原告不煮三餐給被告吃，還將吃的東西丟掉，把浴
        室門踹壞，還不時打被告，一直糟蹋被告，因此不讓原
        告回來，且是原告自己離開，並不是被告趕原告出去等
        語為辯。然查，前開事實，業據證人即處理本件員警蔡
        宗宏到庭陳述：伊當天勤務是接備勤，處理原告聲請通
        常保護令，及原告與被告之子王心勝互告傷害部分，等
        伊處理完後，有陪同原告返回兩造處所華正路三七八號
        ，因之前在派出所時，被告就已經表示該處房子已經過
        戶給兒子，且有發生家庭暴力事件不要讓原告回家了，
        被告兒子也表示不要讓原告回來，所以伊陪同原告回兩
        造處所拿取原告衣服，原告並聯絡朋友由朋友接原告去
        住朋友家等語（見本院九十五年十二月十八日言詞辯論
        筆錄）。且九十五年五月七日下午六點多原告在兩造住
        處房間內睡覺，竟遭被告之子王心勝暴力強拉外出，致
        原告受有右手前臂瘀血（三×一公分）及右小腿瘀血（
        三×二公分）之傷害，經原告對被告之子王心勝提出通
        常保護令之聲請，及傷害告訴，其中聲請保護令部分，
        業經本院於九十五年度家護字第六九八號裁定核發通常
        保護令，而被告與其子王心勝共同涉犯強制罪部分，經
        原告提出告訴，經臺灣高雄地方法院檢察署檢察官於九
        十五年九月二十日以九十五年度偵字第一五五九一號及
        第二四八一五號聲請簡易判決處刑，現由本院以九十五
        年度簡字第六三二九號案件審理中等情，亦經本院調閱
        前開案號民事卷宗及被告臺灣高等法院全國前案簡列表
        各一份在卷可憑，另有有原告提出前開案號聲請簡易判
        決處刑書一份為證，且被告亦於九十五年十一月二十七
        日到庭表示：不同意原告返家之意願。至於被告前開所
        辯遭被告毆打、虐待、不煮三餐，踹門或被告有持刀欲
        殺害被告之行為等，則未據被告提出任何證據資料為證
        ，故毫無足採。據上，經本院斟酌兩造辯論意旨及調查
        證據之結果，堪信原告前開主張為真實可信。
    ４、綜上，原告自九十五年五月七日為被告及被告小孩王心
        勝趕出住處後，迄今未能返回兩造住處與被告履行同居
        義務，已與婚姻關係存續中，基於婚姻本質應負之同居
        義務有所違背，被告不履行同居義務，又無不能履行同
        居義務之正當理由，是原告本於夫妻關係，依據民法第
        一千零一條前段規定，訴請被告履行同居義務，依法應
        予准許。
  （二）關於原告請求被告給付四萬零八十六元，及自九十五年
        八月七日起至被告與原告同居之日止，按月給付一萬三
        千三百六十二元部分：
    １、本件原告依民法第一千零三之一之規定請求被告給付家
        庭生活費用，而有關家庭生活費用之規定，亦屬婚姻之
        效力之一，故依前開涉外民事法律適用法第十二條前段
        之規定，應依夫即被告之本國法即中華民國之法律定之
        ，亦先敘明。並按家庭生活費用，除法律或契約另有約
        定外，由夫妻各依其經濟能力、家事勞動或其他情事分
        擔之，民法第一千零三之一定有明文。又夫妻法定財產
        制關於家庭生活費用，除夫無支付能力時，由妻就其財
        產之全部負擔外，以由夫負擔為原則，如妻有正當理由
        而與夫分居時，夫仍應負擔妻之生活費用，最高法院五
        十年臺上字第二七三七號判例意旨亦著有明文。依此判
        例，可知妻有正當理由而分居時，夫仍應負擔妻之家庭
        生活費用。
    ２、查原告自九十五年五月七日下午六時三十分許遭被告與
        被告之子王心勝聯合趕出兩造住處，事後原告多次表達
        欲返家與被告同居之意，但均遭被告拒絕，致兩造無法
        同居生活乙節，前已敘明，然被告並無正當理由拒絕與
        原告同居生活，兩造無法同居生活顯係因被告與被告子
        女對原告之家庭暴力行為所致，即原告有正當理由未與
        被告同居，揆諸前揭規定及判例意旨，被告仍應負擔原
        告之家庭生活費用。是原告依據民法第一千零三條之一
        之規定請求被告給付兩造分居後之家庭生活費用即屬有
        據。被告雖辯稱：被告已給付原告很多錢，但不工作，
        也不做家事，甚至還偷竊被告的錢等語部分，亦未提出
        任何證據以資佐證，是被告此部分所辯，亦無足採。
    ３、而兩造間應如何分擔家庭生活費用，原告主張結婚七年
        多，同居生活期間之家庭生活費用均由被告負擔等情，
        而被告到庭自承：兩造同居期間家庭生活費用均由被告
        一人負擔等語（見本院九十五年十一月二十七日非訟事
        件筆錄），可見兩造結婚後同居期間有關家庭生費用之
        負擔已合意（契約）由被告按月支付家庭生活費用甚明
        。至於被告所負擔之金額，原告並未提出相關金額，被
        告則表示每月給原告六千元作為原告之生活費用等語，
        但亦為原告否認，而原告請求家庭生活費用之金額究為
        多少部分始為合理部分，原告主張依據行政院主計處公
        佈之九十三年度高雄縣平均每人每月消費支出為一萬三
        千三百六十二元為計算基準。而家庭生活費用除舉凡應
        用於家庭開銷之水、電、瓦斯、食、衣、住、行等費用
        外，尚包括子女之教養費用，而衡諸此等日常生活支出
        甚為瑣碎，少有收集或留存證據，自應類推適用民事訴
        訟法第二百二十二條第二項規定，以日常生活經驗、兩
        造生活水準等一切情況，依所得心證定其數額。查兩造
        間並未生育子女，兩造婚後共同住在高雄縣路竹鄉○○
        村○○路三七八號，該住處為被告個人所有，原告雖為
        印尼國人，但已取得居留證，已得在臺灣工作，原告曾
        從事餐廳服務工作，以時薪計算，每小時八十元；而被
        告之職為務農種植蔬菜，每月收入約二千元至三千元乙
        節，業據兩造陳述甚明，另原告於九十四年度之利息所
        得為四十一元，被告於九十四年度之利息所得為二萬七
        千九百零八元，另有座落於高雄縣路竹鄉○○路一九０
        巷十二號及三七八號房屋二間，及華正段六一三地號、
        竹滬段之土地二筆財產總額為二百一十四萬一千七百十
        一元等情，亦經本院依職權調閱兩造稅務電子閘門財產
        所得調件明細表在卷可憑，據上，本院斟酌兩造間未生
        育子女、經濟收入，及原告為四十九年出生現齡四十七
        歲在日常生活食、衣、住、行及醫療等之所需，暨參酌
        行政院主計處公佈九十三年度國情統計通報，臺灣省地
        區每人每月最低生活費用標準為八千五百二十九元等資
        料，則原告每月生活費用以六千元為適當。則原告請求
        被告應按月給付其每月生活費六千元自有理由，則原告
        主張為計算方便，請求自九十五年五月遭被告趕出之日
        起至提起本件訴訟三個月期間，合計一萬八千元部分，
        應予准許。至逾上開範圍之請求，為無理由。
    ４、再按於履行期未到前請求將來給付之訴，非被告有到期
        不履行之虞，不得提起之，民事訴訟法第二百四十六條
        定有明文。查原告就本件履行期尚未屆至之部分，預為
        起訴請求，核其性質，自屬將來給付之訴。茲被告將原
        告趕出，並拒絕讓原告返家與被告同居生活，且兩造分
        居後，被告對原告即不再聞問，並未依約給付原告生活
        費用，則被告日後會否依約履行，誠屬疑問，是原告就
        本件履行期尚未屆至之部分，自有預先起訴請求之必要
        。準此，原告提起本件現在給付之訴，併為將來給付訴
        訟之請求，核屬正當，應予准許。又原告起訴聲明請求
        被告負擔家庭生活費用部分，其中「自九十五年八月七
        日起至兩造同居之日止，於每月給付原告六千元部分」
        為有理由。至逾上開範圍之請求，不應准許。至於上開
        家庭生活費用分期給付部分，就每期應給付之期限，原
        告並未主張兩造約定給付期限，是本院酌定為每月月底
        為給付期，併此說明。又原告依據民法第一千零三條之
        一之規定請求被告給付上開金額部分既經准許，則原告
        同時依據民法第一千一百十六條之一之規定請求被告給
        付前述金額部分，即無審酌之必要，附此說明。
  （三）綜上所述，原告依據民法第一千零一條之規定請求被告
        履行同居，另依民法一千零三條之一之規定，請求被告
        給付一萬八千元，及自九十五年八月七日起至兩造同居
        之日止，按月於每月月底前給付原告六千元部分，自屬
        應予准許，逾此部分之請求，為無理由，即屬不應准許
        。
參、末按所命給付之金額或價額未逾五十萬元之判決，法院應依
    職權宣告假執行，民事訴訟法第三百八十九條第一項第五款
    定有明文。本件命被告給付之訴訟標的價額未逾五十萬元，
    揆諸上開規定，爰依職權併為假執行之宣告。至於原告敗訴
    部分，其假執行之聲請已失所附麗，併予駁回。
肆、據上論結，本件原告之訴為一部有理由，一部無理由，依民
    事訴訟法第三百八十五條第一項、第七十九條、第三百八十
    九條第一項第五款，判決如主文。
中　　華　　民　　國　　96　　年　　1 　　月　　5 　　日
                  家事庭法  官  程克琳
以上正本係照原本作成。
如對本判決上訴，須於判決送達後20日之不變期間內，向本院
提出上訴狀
中　　華　　民　　國　　96　　年　　1 　　月　　5 　　日
                        書記官  洪敏芳
